臺灣新北地方法院刑事判決
109年度訴字第1468號
公  訴  人  臺灣新北地方檢察署檢察官
被      告  葉家琦


指定辯護人  本院公設辯護人彭宏東
上列被告因違反毒品危害防制條例案件，經檢察官提起公訴（10
9 年度偵字第24161 號），本院判決如下：
　　主　文
乙○○販賣第三級毒品未遂，處有期徒刑貳年。
扣案之毒品咖啡包拾伍包（驗餘淨重捌拾點柒玖肆公克）、第三
級毒品愷他命陸包（驗餘淨重玖點貳玖柒捌公克）、IPHONE手機
壹支（序號三五五七七○○七三一三九一六三，含○○○○○○○○○○門號
SIM 卡壹枚）均沒收。
　　事　實
一、乙○○明知混含有毒品危害防制條例規定列管之第三級毒品「
    3，4-亞甲基雙氧苯基乙基胺丁酮（Eutylone、bk-EBDB）」
    、第四級毒品硝西泮（耐妥眠，Nitrazepam）之毒品咖啡包
    及第三級毒品愷他命，均不得非法持有、販賣，竟基於意圖
    營利販賣第三級、第四級毒品之犯意，於民國109 年5 月23
    日凌晨4時31分許，經由其持用之0000000000門號IPhone手
    機上微信通訊軟體，在「24H大桃園（天香...）」群組，以
    群組暱稱「..」（帳號暱稱為「+7」），傳送「葡萄汁 有
    需要密我」之隱喻販賣毒品訊息。適有警方於同年6 月3 日
    上午11時13分許，執行網路巡邏勤務時，發現上開販毒訊息
    ，遂喬裝買家向其洽詢毒品交易，最後於同年月8 日晚上9 
    時41分許，洽定以新臺幣（下同）3 萬7,500 元之價格，交
    易購買含有上開第三、四級毒品成分之毒品咖啡包15包（每
    包約450 元）及第三級毒品愷他命10公克（每公克約2,000 
    至3,000 元，起訴書誤載為「10包」），並約定隨後在新北
    市○○區○○街000 號前交易。嗣乙○○即駕駛車號000-0000號自
    用小客車搭載不知情之鍾姓女友（少年，姓名年籍詳卷），
    攜帶毒品咖啡包15包及毒品愷他命6 包，於同日晚上11時30
    分許，送至上開約定交易地點附近同址之116巷口，欲進行
    交易時，旋為警方表明身分當場逮捕，並扣得其所攜欲交易
    之上開毒品咖啡包15包（總淨重81.06公克，驗餘淨重80.79
    4公克，鑑定後檢出混含有第三級毒品「3，4-亞甲基雙氧苯
    基乙基胺丁酮＜Eutylone、bk-EBDB＞」、第四級毒品硝西泮＜
    耐妥眠，Nitrazepam＞等毒品成分）、毒品愷他命6 包（總
    淨重9.3962公克，純質淨重5.8389公克，驗餘淨重9.2978公
    克）及其持用供聯絡販賣交易毒品使用之IPHONE手機1 支（
    序號000000000000000，含0000000000門號SIM 卡1 枚）等
    物，因而販賣上開毒品未遂（警方另於乙○○上開所駕汽車內
    ，查扣得供己施用之毒品愷他命1 包＜淨重0.1703公克，純
    質淨重0.1395公克，驗餘淨重0.1387公克＞，與本案毒品交
    易無涉）。
二、案經新北市政府警察局新莊分局報請臺灣新北地方檢察署檢
　　察官偵查起訴。
　　理　由
一、按被告以外之人於審判外之陳述，雖不符合同法第159 條之
　　1 至第159 條之4 之規定，但經當事人於審判程序同意作為
　　證據，法院審酌該言詞陳述或書面陳述作成時之情況，認為
　　適當者，亦得為證據；當事人、代理人或辯護人於法院調查
　　證據時，知有第159 條第1 項不得為證據之情形，而未於言
　　詞辯論終結前聲明異議者，視為有前項之同意，刑事訴訟法
　　第159 條之5 定有明文。查本判決下列所引用之被告以外之
　　人於審判外之陳述，雖屬傳聞證據，惟檢察官、被告及辯護
　　人於本院審理時均表示無意見，且迄至言詞辯論終結前亦未
　　聲明異議，本院審酌上開證據資料製作時之情況，尚無違法
　　不當之瑕疵，亦認為以之作為證據應屬適當，依上開規定，
　　認具有證據能力；又本件認定事實所引用卷內非供述證據之
    證據能力部分，並無證據證明係公務員違背法定程序所取得
    ，檢察官、被告及辯護人於本院審理時均未主張排除前開
　　物證之證據能力，且迄於言詞辯論終結前亦均未聲明異議，
　　本院經審酌亦無其他違法不當之情況，故均認有證據能力，
　　合先敘明。
二、訊據被告對於上揭時地傳送販毒訊息，經警方喬裝買家洽詢
    約定交易後，販賣含有上開第三、四級毒品成分之毒品咖啡
    包、第三級毒品愷他命等為警查獲而未遂之犯罪事實，業於
    警詢、偵訊及本院審理時均供認不諱，復有卷附之被告扣案
    手機上被告微信帳號頁面、以群組暱稱「..」於微信群組傳
    送上開隱喻販售毒品訊息、被告以微信帳號暱稱「+7」與喬
    裝買家之警方於微信洽定毒品咖啡包、毒品愷他命買賣交易
    對話內容等翻拍照片、擷圖、新北市政府警察局新莊分局搜
    索、扣押筆錄、扣押物品目錄表、查獲交易之毒品咖啡包、
    毒品愷他命等照片、偵查佐林宗毅109 年6 月9 日查獲被告
    過程之職務報告、臺北榮民總醫院對扣案毒品咖啡包、毒品
    愷他命之毒品成分鑑定書㈠、㈡、毒品純度鑑定書㈠、㈡、扣案
    之上開毒品咖啡包、毒品愷他命、行動電話等物可資佐證，
    足認被告任意不利於己之自白，與上開事證彰顯事實相符，
    應堪採信屬實。另衡諸被告上開販售毒品咖啡包、毒品愷他
    命之數量、價格，獲利甚多，且其甘冒重罪刑罰風險，販售
    交易毒品，足見應有從中賺取差價利潤牟利，而有意圖營利
    販毒之情無訛。是綜上所述，本件被告上揭販賣含有上開第
    三、四級毒品成分之毒品咖啡包、第三級毒品愷他命未遂等
    犯行，事證明確，足堪認定，應予依法論科。
三、本件被告犯罪行為後，毒品危害防制條例第4 條、第17條均
    於109 年1 月15日修正，並於同年7 月15日生效，該條例第
    4 條修正係將第1 項至第5 項，提高罰金刑，第2 項製造、
    運輸、販賣第二級毒品之最低法定刑提高為10年有期徒刑；
    該條例第17條係修正第2 項，將原規定「犯第4 條至第8 條
    之罪於偵查及審判中均自白者，減輕其刑」，明定於偵查及
    「歷次」審判中均自白者，始減輕其刑，另增訂第3 項「被
    告因供自己施用而犯第四條之運輸毒品罪，且情節輕微者，
    得減輕其刑。」規定，以達罪刑均衡目的。本件被告上開販
    賣毒品犯行，所涉上揭毒品危害防制條例第4 條第3 項、第
    4 項、第17條第2 項等規定，經依刑法第2 條規定綜合比較
    新舊法結果，認新法較為不利，是被告上開犯行，自仍應整
    體適用其行為時之舊法規定論究，合先敘明。
　　㈠又按行為人如原即具有販毒營利之決意，雖遭警設計誘捕
      致實際上不能完成毒品交易時，因行為人原即具有販賣毒
      品之意思，客觀上又已著手於販賣之行為，自應成立販賣
      毒品未遂罪；苟行為人原本無販毒營利之意思，因調查犯
      罪人員之引誘或教唆始起意販賣，則為學理上所謂「陷害
      教唆」，即不能認成立販賣毒品罪，而加以處罰（參見最
      高法院92年度台上字第4527號判決意旨）。本件被告於警
      方佯向其示意購買上開毒品咖啡包、毒品愷他命之前，其
      原已具有販賣毒品咖啡包、毒品愷他命牟利之故意，並非
      警方之「陷害教唆」所致，被告其後與喬裝買家之警方洽
      定毒品交易而於交付時為警查獲，所為自應論以販賣混含
      有上開第三、四級毒品之咖啡包、第三級毒品愷他命等未
      遂犯行。是核被告上開所為，係犯修正前之毒品危害防制
      條例第4 條第6 項、第3 項、第4 項之販賣第三級毒品未
      遂、販賣第四級毒品未遂等罪。又其販賣前持有交易之第
      三級毒品愷他命純質淨重已逾5 公克以上，所犯持有第三
      級毒品純質淨重5 公克以上行為，應為其後販賣行為所吸
      收，不另論罪；至其販賣前持有交易含有第三、四級毒品
      成分之毒品咖啡包，總淨重雖達81.06公克，但通常其所
      含毒品成分純質比例甚微，尚無證據足認其所含第三、四
      級毒品成分均已逾純質淨重5 公克以上，而犯有持有第三
      、四級毒品純質淨重5 公克以上犯罪行為，自無從論罪，
      縱認有達純質淨重5 公克以上，同上理由，亦應為其後販
      賣行為所吸收，而不另論罪，附此敘明。再被告以一行為
      同時販賣上開含有第三、四級毒品成分之毒品咖啡包、第
      三級毒品愷他命，同時觸犯上開修正前之毒品危害防制條
      例第4 條第6 項、第3 項、第4 項之販賣第三級毒品未遂
      、販賣第四級毒品未遂等數罪，為想像競合犯，依刑法第
      55條規定，應從一重之販賣第三級毒品未遂罪處斷。又被
      告所為，已著手於販賣毒品犯罪行為之實行而不遂，為未
      遂犯，衡其所犯尚未生販賣得利結果，爰依刑法第25條第
      2 項規定，按既遂犯之刑減輕之。
    ㈡復被告就其上開所犯，於偵查及本院審理時均自白，爰依
　　　修正前之毒品危害防制條例第17條第2 項規定，遞減輕其
      刑。至被告雖於偵查中曾供稱其本件毒品來源係其前室友
      之男友「紹杰」留下抵債云云，但查因其未能詳陳該員真
      實姓名年籍個人資料及聯繫方式，尚須其他證人到案說明
      指認，故檢警尚無追查結果，此有新北市政府警察局新莊
      分局110 年5 月5 日新北警莊刑字第1104017986號函、本
      院110 年9 月27日公務電話紀錄表等在卷可稽，自無從適
      用同條例第17條第1 項規定，予以減輕或免除其刑，附此
      敘明。
四、爰審酌被告明知毒品危害個人健康及社會匪淺，為法所禁，
    不得任意持有、販賣，竟為販賣毒品牟取不法利益，戕害國
    民健康，對社會所生危害匪淺，自應予非難，兼衡其販售毒
    品之手段、方法、數量、所獲不法利益、個人智識程度、生
    活狀況及犯罪後坦承之態度等一切情狀，量處如主文所示之
    刑，以資懲儆。
五、沒收部分：
    ㈠被告上開扣案持以交易販賣之毒品咖啡包15包（總淨重81.
      06公克，驗餘淨重80.794公克），鑑定後檢出混含有第三
      級毒品「3，4-亞甲基雙氧苯基乙基胺丁酮（Eutylone、b
      k-EBDB）」、第四級毒品硝西泮（耐妥眠，Nitrazepam）
      等毒品成分，所含上開第三、四級毒品成分為違禁物，所
      含其他非毒品成分及包裝袋則與上開毒品成分無法完全析
      離，且無析離之實益與必要，皆應整體視為毒品部分；又
      毒品愷他命6 包（總淨重9.3962公克，純質淨重5.8389公
      克，驗餘淨重9.2978公克），亦屬第三級毒品之違禁物，
      其包裝袋亦與內裝之毒品愷他命無法完全析離，應整體視
      為毒品部分。上開扣案毒品咖啡包及毒品愷他命等物，為
      被告供犯販賣毒品犯罪所用之物併具違禁物之性質，自應
      優先適用刑法第38條第1 項違禁物沒收之規定，爰均依刑
      法第38條第1 項規定，併予宣告沒收。
　  ㈡又其扣案之IPHONE手機1 支（序號000000000000000，含00
      00000000門號SIM 卡1 枚），係其供犯本件販賣毒品聯繫
      使用之物，爰依毒品危害防制條例第19條第1 項規定，不
      問屬於犯罪行為人與否，亦予宣告沒收。
    ㈢至被告另為警於所駕車內查扣之第三級毒品愷他命1 包（
      淨重0.1703公克，純質淨重0.1395公克，驗餘淨重0.1387
      公克），被告已於偵查中供明係其供己施用之毒品，復查
      無證據與本案毒品交易有涉，爰不於本案被告所犯併予宣
      告沒收，附此敘明。
據上論斷，應依刑事訴訟法第299 條第1 項前段，修正前之毒品
危害防制條例第4 條第6 項、第3 項、第4 項、第17條第2 項、
毒品危害防制條例第19條第1 項，刑法第11條前段、第2 條第1 
項前段、第55條、第25條第2 項、第38條第1 項，判決如主文。
本案經檢察官甲○○偵查起訴，由檢察官陳漢章到庭執行職務。
中　　華　　民　　國　　111 　年　　1 　　月　　11　　日
                刑事第七庭  審判長法  官  彭  全  曄
　
                                  法  官  劉  思  吟
　
                                  法  官  白  承  育
以上正本證明與原本無異。
如不服本判決應於收受送達後20日內向本院提出上訴書狀，並應
敘述具體理由；其未敘述上訴理由者，應於上訴期間屆滿後20日
內向本院補提理由書（均須按他造當事人之人數附繕本）「切勿
逕送上級法院」。
                                  書記官  陳  宥  伶
中　　華　　民　　國　　111 　年　　1 　　月　　11　　日
附錄本案論罪科刑法條全文：
修正前之毒品危害防制條例第4 條
製造、運輸、販賣第一級毒品者，處死刑或無期徒刑；處無期徒
刑者，得併科新臺幣2 千萬元以下罰金。
製造、運輸、販賣第二級毒品者，處無期徒刑或7 年以上有期徒
刑，得併科新臺幣1 千萬元以下罰金。
製造、運輸、販賣第三級毒品者，處7 年以上有期徒刑，得併科
新臺幣7 百萬元以下罰金。
製造、運輸、販賣第四級毒品者，處5 年以上12年以下有期徒刑
，得併科新臺幣3 百萬元以下罰金。
製造、運輸、販賣專供製造或施用毒品之器具者，處1 年以上7
年以下有期徒刑，得併科新臺幣1 百萬元以下罰金。
前5 項之未遂犯罰之。